【裁判字號】    97,交聲,1089
【裁判日期】    980527
【裁判案由】    聲明異議
【裁判全文】
臺灣臺南地方法院交通事件裁定        97年度交聲字第1089號
移送機關    交通部公路總局嘉義區監理所臺南監理站
異議人即
受處分人    甲○
上列異議人即受處分人因違反道路交通管理處罰條例案件，對於
交通部公路總局嘉義區監理所臺南監理站97年10月28日所為之裁
決處分（處分案號：嘉監南字第裁74-S00000000號）聲明異議，
本院裁定如下：
    主    文
原處分撤銷。
甲○不罰。
    理    由
一、原處分意旨略以：異議人即受處分人甲○（下稱異議人）於
    民國97年9月7日22時15分許，騎乘車牌號碼875-CHR號重型
    機車（下稱系爭機車），行經臺南市○○路○段與文成路口
    時，因有未戴安全帽及闖紅燈之違反道路交通管理處罰條例
    之行為，經臺南市警察局第五分局警員攔檢不停，並加速闖
    越紅燈右轉文成路與文賢二街交岔口後再紅燈左轉往和緯路
    三段逃逸，而經臺南市警察局第五分局警員製單逕行舉發，
    嗣經移送機關即交通部公路總局嘉義區監理所臺南監理站（
    下稱原處分機關）以其違規事證明確，依道路交通管理處罰
    條例第60條第1項及第63條第1項第1款之規定，裁處異議人
    罰鍰新臺幣（下同）3,000元並記違規點數1點。
二、聲明異議意旨略以：系爭機車確為異議人所有，且僅供異議
    人上下班騎乘之用，異議人在該時間並無騎乘系爭機車外出
    ，機車停在家中，並無行經海安路與文成路口，且異議人已
    有58歲，與舉發單上所載騎車之人為年輕男子完全不同，違
    規時間已近深夜，異議人亦已睡覺。異議人之子女均有自己
    使用的車輛，並無騎乘系爭機車之可能，又系爭機車之車牌
    號碼複雜，如車速過快，警察應無法清楚看出車號，本件並
    無任何證據證明有警察所稱之違規事實，故請求撤銷原處分
    等語。
三、按汽車駕駛人駕駛汽車違反本條例之行為，經交通警察制止
    時不聽制止或拒絕稽查而逃逸者，處3,000元以上6,000元以
    下罰鍰；又汽車駕駛人有違反處罰條例第60條第1項情形時
    ，除依原條款處罰鍰外，記違規點數1點。道路交通管理處
    罰條例第60條第1項、第63條第1項第1款固分別定有明文。
    惟按犯罪事實應依證據認定之，無證據不得認定犯罪事實；
    又不能證明被告犯罪或其行為不罰者，應諭知無罪之判決，
    刑事訴訟法第154條第2項、第301條第1項，分別定有明文。
    又認定不利於被告之事實，須依積極證據，苟積極證據不足
    為不利於被告事實之認定時，即應為有利於被告之認定，更
    不必有何有利之證據；且事實之認定，應憑證據，如未能發
    現相當證據，或證據不足以證明，自不能以推測或擬制之方
    法，以為裁判基礎；而認定犯罪事實所憑證據，雖不以直接
    證據為限，間接證據亦包括在內；然而無論直接或間接證據
    ，其為訴訟上之證明，須於通常一般之人均不致有所懷疑，
    而得確信其為真實之程度者，始得據為有罪之認定，若其關
    於被告是否犯罪之證明未能達此程度，而有合理性懷疑之存
    在時，事實審法院復已就其心證上理由予以闡述，敘明其如
    何無從為有罪之確信，因而為無罪之判決，尚不得任意指為
    違法，最高法院分別著有30年上字第816號、40年台上字第
    86號、76年台上字第4986號等判例可資參照。而依道路交通
    管理處罰條例第89條規定，法院受理有關交通事件，準用刑
    事訴訟法之規定，前開規定及判例意旨自得適用於本件聲明
    異議案件。
四、經查：
  (一)證人即本件舉發之警員董皇廷於98年3月4日本院調查時到庭
    結證稱：「（本件是否你舉發，情形如何？〈提示舉發單並
    告以要旨〉）是我舉發的，在97年9月7日晚間22時15分許我
    在執行巡邏勤務，我們巡到海安路三段看到這部機車上有兩
    個年輕人相載，都沒有戴安全帽，我們就靠近要盤查，結果
    他們沒有停下來，從海安路加速轉進文成路，追到文成與文
    賢三街紅綠燈口時，他們有放慢速度，但後來又闖紅燈左轉
    往和緯路三段方向逃逸。」「（是否有看到騎車的人？）騎
    車的人我看兩個都是男的年輕人，並非當庭異議人的年紀。
    」「（當時有無看清車子顏色？）當時是晚上，我的注意力
    落在車牌上，我看那輛車的顏色應該是銀灰色的。車的外型
    應該是125CC的，不然不會那麼有力跑的很快。」「（那台
    車與照片上的車輛是否有不符？（提示卷內所附照片））顏
    色一樣，車型因為距離一段時間了，我不能肯定，但車牌我
    認為我沒有記錯，因為我追在這台車的後面有一段距離和時
    間，一直看著它。」等語明確（見本院卷第23、24頁）。是
    依證人即本件舉發之員警董皇廷前揭證述可知，97年9月7日
    22時15分違規時，騎乘證人董皇廷所述車牌號碼「875-CHR
    號」機車之人，其樣貌、年紀等特徵與異議人顯然有別，難
    認異議人即為騎乘該機車之人，而確為本件之違規行為。
  (二)另參酌異議人所有車牌號碼875-CHR號之重型機車，其廠牌
    為光陽、型式為SD25YA、顏色為銀色、排汽量124CC、96年
    12月出廠、97年1月14日發照，此有原處分機關97年11月11
    日嘉監南字第0970126031號函所附機車車籍查詢表在卷可稽
    。而本件舉發警員係目視上開闖紅燈且拒絕停車接受稽查而
    逃逸之機車，且亦跟隨在該機車後方有一段時間，其所親見
    之該機車懸掛車牌之號碼，固毋可置疑，然因其無法確認該
    機車之款式及明顯之外觀特徵，且考量目前社會上確實有變
    造車牌號碼或偽造車牌等情事存在之可能性，則該部違規機
    車是否確為異議人所有之車牌號碼875-CHR號重型機車，尚
    非達到足以確認無疑之程度。故本件違規行為在無其他證據
    可供佐證之下，尚不宜以推測或擬制之方法，遽認異議人確
    有本件之違規行為。
五、綜上所述，本件依調查所得之證據，尚不足以證明異議人於
    前揭時地確有駕駛車牌號碼875-CHR號重型機車，有違反道
    路交通管理處罰條例之行為，拒絕停車接受稽查而逃逸之違
    規行為。此外，復查無其他積極證據足資證明異議人之違規
    行為，揆諸前開說明，自不得為異議人不利之認定。移送機
    關未經詳查，遽依道路交通管理處罰條例第60條第1項及第6
    3條第1項第1款及違反道路交通管理事件統一裁罰基準表之
    相關內容，裁處異議人罰鍰3,000元，及記違規點數1點之處
    分，應有未洽。異議人不服，聲明異議為有理由，應依法將
    原處分撤銷，並為異議人不罰之諭知。
六、據上論斷，應依道路交通管理處罰條例第87條第2項、道路
    交通案件處理辦法第20條前段，裁定如主文。
中    華    民    國    98    年    5     月    27    日
                      交通法庭  法  官 張家瑛
以上正本證明與原本無異。
如不服本裁定，應於送達後5日內，向本院提出抗告狀（應負繕
本）。
                                書記官 李淑惠
中    華    民    國    98    年    5     月    27    日


司法院資訊處製作；財團法人民間司法改革基金會備份。
